【裁判字號】    88,訴,771
【裁判日期】    890107
【裁判案由】    偽造文書
【裁判全文】
臺灣嘉義地方法院刑事判決                          八十八年度訴字第七七一號
    公  訴  人  臺灣嘉義地方法院檢察署檢察官
    被      告  甲○○
右列被告因偽造文書案件，經檢察官提起公訴 (八十八年度偵字第七九○九號)，本
院判決如左：
    主  文
甲○○行使偽造私文書，足以生損害於公眾及他人，處有期徒刑貳月。偽造之八十七
年八月九日公警大字（八四）第六一三五七四號舉發違反道路交通管理事件通知單移
送受理機關聯之「收受通知聯者簽章」欄內之「丁○○」署押壹枚沒收。
    事  實
一、甲○○於民國（下同）八十七年八月九日下午九時三十二分許，駕駛其向女友丙○○所借之車號ＬＹＥ─五○七號重機車（車主為丙○○之父乙○○）乙輛，行
    經台十九線公路八十四公里北上車道（嘉義縣朴子段）時，因無照駕駛及未戴安
    全帽等交通違規，經台灣省公路警察大隊第三隊警員攔截取締，因恐受罰，竟冒
    用其大舅子「丁○○」之名義接受告發。並於台灣省公路警察大隊第三隊執勤警
    員所製作之八十七年八月九日公警大字（八四）第六一三五七四號舉發違反道路
    交通管理事件通知單移送受理機關聯之「收受通知聯者簽章」欄內，偽簽「丁○○」之署押一枚，偽造用以表示「丁○○」已收受上開通知單之證明後，復將之
    交回執勤取締之員警處理，主張上開通知單係由「丁○○」領受之方式行使之，
    足以生損害於警察機關對道路交通違規管理之正確性及丁○○。
二、案經內政部警政署國道公路警察局省道第三隊報請臺灣嘉義地方法院檢察署檢察
    官偵查起訴。
    理  由
一、訊據被告甲○○對於右揭事實坦承不諱，核與被害人丁○○於警訊及本院審理時
    之指述情節符，並經證人丙○○、乙○○分別於警訊及本院審理時證述明確，復
    有台灣省公路警察大隊舉發違反道路交通管理事件公警大字（八四）第六一三五
    七四號通知單、交通部公路局嘉義監理所八十八年十月十五日八八嘉監五違第○
    九二○五號函、交通部公路局嘉義區監理所違章處理受理民眾申訴紀錄表影本各
    乙件在卷可稽，足認被告自白與事實相符，是本件事證明確，被告犯行，洵堪認
    定。
二、按被告甲○○在取締警員掣給之舉發違反道路交通管理事件通知單移送受理機關
    聯之「收受通知聯者簽章」欄上偽簽被害人丁○○之姓名，自不待依據習慣或特
    約，單從形式上觀察，即足以知悉係表示由丁○○名義出具領收通知聯之證明，
    此與事先在印妥內容之收據上偽簽他人姓名之情形，無分軒輊，當然屬於刑法第
    二百二十條所稱之私文書（最高法院八十三年度台上字第六六三一號判例參照）
    。是被告偽簽被害人丁○○姓名後，再將該通知單移送受理機關聯交回取締之警
    員，自足以生損害於警察機關對於道路交通之管理及被害人，核被告所為，係犯
    刑法第二百十條之偽造私文書罪及刑法第二百十六條行使偽造文書罪。另查被告
    在該通知單之「收受通知聯者簽章」欄上偽簽被害人丁○○之姓名，即係表示已
    收到該通知單之意思，其復交回警員處理，顯然於該文書內容有所主張，應認被
    告另觸犯刑法第二百十六條行使偽造私文書罪，附此敘明。再查被告偽簽丁○○
    名義於上開通知單上之偽造署押行為，係偽造私文書之階段行為，而被告偽造私
    文書之低度行為，則應為其後持以行使交付與警方之行使偽造私文書之高度行為
    所吸收，故均不另論罪，應只論以行使偽造私文書一罪。爰審酌被告之智識程度
   、犯罪之動機、目的、手段、所生危害及犯後坦承犯行、態度良好等一切情狀，
    量處如主文所示之刑，以資懲儆。末查被告所偽造之公警大字（八四）第六一三
    五七四號舉發違反道路交通管理事件通知單移送受理機關聯之「收受通知聯者簽
    章」欄之「丁○○」署押乙枚，不問是否屬於犯人所有，應依刑法第二百十九條
    規定，宣告沒收。
三、據上論斷，應依刑事訴訟法第二百九十九條第一項前段、刑法第二百十六條、第
    二百十條、第二百十九條，判決如主文。
本案經檢察官葉耿旭到庭執行職務。
中      華      民      國    八十九    年      一      月      七      日
                                臺灣嘉義地方法院刑事第一庭
                                    法  官    陳    卿    和
右正本證明與原本無異。
如不服本判決，應於判決送達後十日內向本院提出上訴狀( 應附繕本 )。
中      華      民      國    八十九    年      一      月      七      日
                                    書記官    何    杉    禧
附錄本判決論罪之法條：
刑法第二百十條：
偽造、變造私文書，足以生損害於公眾或他人者，處五年以下有期徒刑。
刑法第二百十六條：
行使第二百十條至第二百十五條之文書者，依偽造、變造文書或登載不實事項或使登
載不實事項之規定處斷。


司法院資訊處製作；財團法人民間司法改革基金會備份。
